【裁判字號】    99,台上,2999
【裁判日期】    990514
【裁判案由】    違反毒品危害防制條例
【裁判全文】
最高法院刑事判決            九十九年度台上字第二九九九號
上  訴  人  甲○○
選任辯護人  舒建中律師
上列上訴人因違反毒品危害防制條例案件，不服台灣高等法院中
華民國九十七年五月八日第二審更審判決（九十七年度上更(一)字
第四號，起訴案號：台灣台北地方法院檢察署九十四年度偵字第
七一九五號），提起上訴，本院判決如下：
    主  文
上訴駁回。
    理  由
按刑事訴訟法第三百七十七條規定，上訴於第三審法院，非以判
決違背法令為理由，不得為之。是提起第三審上訴，應以原判決
違背法令為理由，係屬法定要件。如果上訴理由書狀並未依據卷
內訴訟資料，具體指摘原判決不適用何種法則或如何適用不當，
或所指摘原判決違法情事，顯與法律規定得為第三審上訴理由之
違法情形，不相適合時，均應認其上訴為違背法律上之程式，予
以駁回。本件原判決撤銷第一審論處上訴人甲○○販賣第二級毒
品罪刑之判決，改判仍論甲○○以販賣第二級毒品罪，處有期徒
刑七年二月。並為相關從刑之諭知。係依憑：上訴人坦承有於原
判決所載之時、地，購買如原判決附表（下稱附表）編號一至五
所示第二、三、四級毒品，而為警查獲如附表所列之物，係其所
有；又分別在警詢、偵查中供承：扣案之第二、三、四級毒品均
係向綽號「阿鴻」之車明鴻購買，伊大量購入目的係欲賣給朋友
，以賺取差價等語；參酌證人鄭杰元所證與原判決認定情節相符
之證詞，卷附內政部警政署刑事警察局民國九十四年六月二十日
刑鑑字第０九四０００一二八五號鑑定書（記載：扣案附表編號
一至三所示藥錠二百五十一顆《驗餘總淨重七七．四二公克》均
含有第二級毒品MDMA成分，附表編號一另含有第三級毒品愷他命
及第四級毒品安定《二氮平》成分，附表編號四所示粉末八十四
瓶《驗餘總淨重六七．九三公克》均含有第三級毒品愷他命，附
表編號五所示藥錠四十八顆《驗餘總淨重七．一八公克》均含有
第四級毒品硝甲西泮），台灣高等法院九十五年度上訴字第七二
四號刑事判決、台灣板橋地方法院九十四年度訴字第一０００號
刑事判決（以上判決記載：車明鴻因涉嫌販賣毒品，經依法核發
通訊監察書執行通訊監察，於九十三年八月十二日為警查獲時，
亦扣得毒品MDMA及Ｋ他命），上訴人使用之000000000
0、0000000000號行動電話通訊監察譯文（記載：上
訴人與他人通聯中，談論毒品數量、價格及品牌），扣案如附表
編號一至五之毒品、電子磅秤、分裝瓶及分裝袋物品等證據資料
，而為論斷，已敘述其所憑之證據及認定之理由。而以上訴人否
認所購之毒品係供販賣用，並辯稱：扣案毒品均向綽號「小何」
購買，供己施用，卷內無上訴人有販賣毒品予他人之證據，難認
有販賣毒品行為云云，係飾卸之詞，無足採取，在理由內依憑調
查所得證據，詳加指駁；並說明：(一)雖上訴人於警詢中供述：扣
案MDMA及Ｋ他命係向車明鴻購入，一粒眠是由「阿鴻」的朋友「
小何」所購入等語，意指「一粒眠」非其所有。惟此顯與其於警
詢及原審所供扣案之物均係其所有等情相互齟齬，尚難遽信。又
上訴人以其於警詢、初次偵查中太緊張，精神狀況不好置辯，然
其既能明確說明扣案毒品來源、價格及販賣所可獲得之利益，且
於九十三年十二月三十日凌晨零時二十三分許，製作警詢筆錄結
束後，至同日下午二時五十六分許開始製作初次偵訊筆錄時，已
間隔近十四小時休息時間，自無疲勞、精神不濟情形可言。又上
訴人於檢察官第二次偵訊、第一審及原審審理時翻異前詞謂：扣
案第二、三、四級毒品均係向「小何」購入云云。然質之原因，
則先於第二次偵訊時謂：因為當時精神狀況不很好；嗣於原審準
備程序時又稱：在警詢中所說比較正確云云，前後不一，且無法
提出「小何」姓名年籍以供查證，顯係情虛所致。再上訴人於車
明鴻另案經檢察官就其販賣第二、三級毒品犯行起訴後，迭於第
二次偵訊、審理中及車明鴻案件審理中，更易前詞，顯係為迴護
車明鴻所致，委無足取。(二)、販賣毒品罪，係行為人明知其為毒
品，意圖販賣營利而將毒品販入或販出，有一於此，其犯罪即為
完成，故不論販入或賣出之行為，皆屬販賣行為，至於實際是否
已經獲利，則非所問。上訴人於警詢供述：因為快要過新年，有
朋友需要吸食，所以才會進大量的貨源，轉賣給朋友；偵查中供
承：每顆或一瓶賺取新台幣（下同）幾十元至一百元之差價等語
。衡諸政府對查緝毒品甚嚴，且廣為宣傳。上訴人自承有施用MD
MA、Ｋ他命犯行，並於其與鄭杰元間之通訊中對MDMA使用「綠巨
人」等暗號稱之。足見其確知販賣毒品係違法重罪，是倘非意圖
販賣而購入扣案毒品，當無供明每顆之差價並欲以之獲利之理。
參以扣案毒品數量甚多，衡諸上訴人自承施用毒品數量甚微，且
未施用一粒眠，竟亦販入並持有大量一粒眠，其購入扣案毒品時
，確有營利之意圖，至為灼然之理由。從形式上觀察，原判決並
無違背法令之情形存在。上訴意旨略以：(一)、法院應於審判中，
將卷內證物依法提示上訴人辨認。惟原審於審判程序中，就扣案
之三大袋證物，並未拆開逐一提示，僅將三大袋證物提示上訴人
問有何意見？有調查職責未盡之違法。(二)、原判決認定：上訴人
於九十三年七、八月至同年十二月二十九日晚八時十二分前某日
，同時向車明鴻販入如附表編號一至五所示之第二、三、四級毒
品等情。但在理由欄說明：車明鴻因涉嫌販賣毒品，……亦扣得
毒品MDMA及Ｋ他命等語。且車明鴻係因販賣第二、三級毒品判處
有期徒刑九年，並無第四級毒品，原判決自有事實與理由矛盾之
違誤。且原判決不採上訴人所稱：扣案之第四級毒品係「小何」
所購買之辯解，並未說明理由，遽認上訴人係向車明鴻購買，亦
有理由不備之違法。(三)、扣案如附表編號(四)、(五)之Ｋ他命及硝甲
西泮，分屬毒品危害防制條例所規定之第三、四級毒品，應依該
條例第十八條第一項之規定沒收銷燬之。原判決理由欄六說明：
扣案附表編號(四)、(五)號所示第三、四級毒品應依刑法第三十八條
第一項第一款規定沒收等語，有適用法則不當之違法。(四)、原判
決認定：上訴人意圖營利而販入之毒品未及出售即為警查獲等情
，則上訴人應屬販賣毒品未遂犯。且有可能係犯意圖販賣而持有
毒品罪。原判決認定：上訴人之犯罪時間係於九十三年七、八月
至同年十二月二十九日止，長達五月，但又認定上訴人係於「新
年假期販售與不特定人而藉以圖利」等情，則不能認上訴人係意
圖營利而販入，而論以販賣毒品既遂，原判決有適用法則不當之
違法。(五)、上訴人在第一審固當庭捨棄傳喚證人洪永杰、吳世億
、陳甲勗等人，但因第一審未採證人洪永杰有利上訴人之證言，
又以監聽通聯紀錄作為證據。是原審以上訴人在第一審捨棄為由
，不再傳訊上開證人，有調查職責未盡之違法云云。惟查：（一
）取捨證據及認定事實，乃事實審法院職權之行使，其對證據證
明力所為之判斷，苟不悖通常一般人日常生活之經驗，又未違背
客觀上應認為確實之定則，並已敘明其何以為此判斷之心證理由
者，即不能任意指為違法。原判決已就相關事證詳加調查論列，
復綜合上訴人之供述、證人鄭杰元之證言及相關卷內證據資料，
參互斟酌判斷，資為不利於上訴人之認定，併已說明其取捨判斷
所得心證，及就上訴人否認犯罪所執：扣案毒品均向綽號「小何
」購買，供己施用，無販賣之意圖及販賣之行為云云，係飾卸之
詞，無足採取，在理由內依憑調查所得證據，詳加指駁之理由，
所為論斷俱有卷內資料可憑，且無適用法則不當、應於審判期日
調查之證據而未予調查及判決理由不備、理由矛盾之違法情形。
上訴意旨無非就原審採證認事之職權行使，專憑己見，泛言指摘
，再為事實上之爭執，並非依據卷內訴訟資料而為之具體指摘，
自非適法之第三審上訴理由。（二）刑事訴訟法第一百六十四條
第一項、第一百六十五條第一項分別規定：「審判長應將證物提
示當事人、代理人、辯護人或輔佐人，使其辨認」；「卷宗內之
筆錄及其他文書可為證據者，審判長應向當事人、代理人、辯護
人或輔佐人宣讀或告以要旨」，其立法趣旨係在使訴訟有關人員
透過法庭調查證據之活動，充分表達其對於各項證據及該證據與
待證事實關聯性之意見。但卷內之證據，有屬於新蒐集（例如訴
訟關係人當庭提出）或調查獲得者，亦有早已存卷，為訴訟關係
之各方所熟知者，是如何妥適開示證據資料，以供兩造辨認、表
示意見及辯論，要屬審判長之訴訟指揮權。證據資料苟或歷經偵
、審程序，多次提示調查，或經辯護人閱卷得悉，或已就該證據
狀陳意見並辯論綦詳者，被告之訴訟防禦權實際已獲有充分保障
。審判長於最後審判程序，將卷內訴訟資料，就供述證據與書證
、證物或依其各類性質，予以分類、分批提示調查，命兩造辨認
、表示意見及辯論，所踐行之訴訟程序，尚無違法可言。且依卷
內資料，本件扣案毒品，均經鑑定檢驗，並經歷審提示調查該毒
品及鑑定之文書，而原審審判長於審判期日行證據調查程序時，
就各證據係以分類、分批調查，逐一提示，並告以要旨方式為之
，上訴人及其辯護人於審理中對此亦未表示異議，均有筆錄可徵
，訴訟程序並無違法。上訴意旨妄指為違法，自非合法之第三審
上訴理由。（三）現行毒品危害防制條例第十八條第一項中段所
規定之「收入銷燬」係行政罰規定，與同條項前段就第一、二級
毒品所為「沒收銷燬」之刑罰（從刑）規定，顯有不同。該條例
關於第三級及第四級毒品並無如就第一、二級毒品「沒收銷燬」
之特別規定，原判決就扣案Ｋ他命、硝甲西泮依刑法第三十八條
第一項第一款規定諭知沒收，經核於法無違。上訴意旨徒憑己意
，任意指摘，自非適法之第三審上訴理由。（四）原判決認定上
訴人係意圖營利而一次販入扣案之第二、三、四級毒品，而依想
像競合關係，論以一罪，係為其有利之認定，且就其在警詢一度
供稱：扣案毒品均係由「小何」購入；嗣又改稱：扣案之毒品均
係向「小何」購入云云，認均不足採，亦已依調查證據之結果，
詳敘其憑以認定之理由，如前所述。上訴意旨猶執陳詞，爭執扣
案第四級毒品係另向綽號「小何」者購買，妄指原判決違法，顯
係置原判決之明白論斷於不顧，仍持原判決已說明理由而捨棄不
採之陳詞辯解，再為事實上之爭執，且與刑事被告之上訴，為求
自己利益而請求救濟之本旨有違，自非合法之笫三審上訴理由。
（五）原判決認定上訴人欲於新年假期販賣毒品以營利，已敘明
依上訴人警詢之供述，而為認定（見原判決第四頁理由(四)）。至
於原判決事實認定上訴人於九十三年七、八月至同年十二月二十
九日之間「某日」，販入扣案之毒品，乃上訴人拒不明白供述其
毒品販入之確切日期，而為有利上訴人之認定，以上訴人在上開
相關期間內一次販入毒品，而論以一罪。所為論斷既有卷內證據
資料可資覆按，且無違悖於證據法則，自無違法可言。上訴意旨
徒憑己意，任意指為違法，顯與法律規定得為第三審上訴理由之
違法情形不相適合。（六）稽之卷內資料，上訴人在第一審係以
否認有販賣毒品予洪永杰、吳世億、陳甲勗等人而請求傳喚作證
，惟原判決並未認定上訴人有賣出毒品予上開證人，且上訴人及
其辯護人在原審經審判長詢問：有何證據請求調查時？均稱：無
（見訴字卷第四六頁、上更(一)字卷第四八頁反面），原審認上訴
人在第一審已撤回傳喚證人之聲請，且本件事證已明，而不為無
益之調查，自無違法可言。上訴意旨任意指摘，亦非適法之第三
審上訴理由。（七）其他上訴意旨，或係對於原審採證認事之職
權行使，為單純事實上爭執，或未依據卷內資料具體指摘原判決
究係如何違背法令，難認已符合首揭法定之第三審上訴要件。其
上訴違背法律上之程式，應予駁回。
據上論結，應依刑事訴訟法第三百九十五條前段，判決如主文。
中    華    民    國  九十九  年    五    月   十四   日
                      最高法院刑事第三庭
                          審判長法官  林  增  福
                                法官  張  清  埤
                                法官  陳  世  雄
                                法官  何  菁  莪
                                法官  黃  梅  月
本件正本證明與原本無異
                                      書  記  官
中    華    民    國  九十九  年    五    月   十九   日
                                                      Ｅ

司法院資訊處製作；財團法人民間司法改革基金會備份。
